【裁判字號】    97,重家訴,2
【裁判日期】    980731
【裁判案由】    分割遺產
【裁判全文】
臺灣高雄地方法院民事判決             97年度重家訴字第2號
原      告  甲○○
訴訟代理人  林石猛律師
訴訟代理人  張碧華律師
被      告  戊○○
被      告  己○○
被      告  丁○○○
被      告  乙○○
上四人
訴訟代理人  林復華律師
訴訟代理人  林柏瑞律師
被      告  丙○○
上當事人間請求分割遺產事件，本院於民國98年7 月27日言詞辯
論終結，判決如下：
    主  文
兩造公同共有之如附表三所示被繼承人陳保矯遺產准予分割，並
依附表四所示之分割方法分割。
原告其餘之訴駁回。
訴訟費用由被告負擔六分之五，餘由原告負擔。
原告假執行之聲請駁回。
    事實及理由
甲、程序方面：
壹、按請求之基礎事實同一者，或擴張或減縮應受判決事項之聲
    明者，原告得為訴之變更或追加，民事訴訟法第255 條第1
    項第2 、3 款定有明文。原告起訴時原聲明：被告戊○○應
    返還新台幣（下同）16,679,510元予兩造公同共有，另兩造
    之被繼承人陳保矯之遺產16,679,510元及附表二所示之不動
    產贈與價額7,409,240 元准予裁判分割，由原告、被告丁○○○、己○○、乙○○及丙○○各取得3,335,902 元（見本
    院卷卷(一)第1 頁），然於本院審理時，具狀變更訴之聲明為
    就被繼承人陳保矯之即如附表一、二所示之應繼遺產，請准
    予裁判分割，由兩造各按應繼分6 分之1 比例分配；被告應
    連帶給付原告4,609,190 元，並自起訴狀繕本送達翌日起，
    至清償之日止，按年息百分之五計算之利息及坐落澎湖縣湖
    西鄉○○段1171號土地共同辦理繼承登記等語（見本院卷卷
    (一)第265 頁、卷(二)第192 頁、卷(二)第213 頁98年7 月27日言
    詞辯論筆錄），被告雖陳明不同意原告為訴之變更或追加，
    然請求之基礎事實均為同一，核與前揭規定相符，自應予准
    許，合先敘明。
貳、被告丙○○經合法通知，未於言詞辯論期日到場，核無民事
    訴訟法第386 條各款所列情形，爰依原告之聲請，由其一造
    辯論而為判決。
乙、實體方面：
一、原告起訴主張：
  (一)緣被繼承人陳保矯於民國94年10月22日死亡，原告及被告戊○○、己○○、乙○○及丙○○均為被繼承人陳保矯之子女
    ，被告丁○○○則陳保矯之配偶，兩造均為陳保矯之法定繼
    承人，依民法第1138條第1 款、第1141條規定，每人對被繼
    承人陳保矯遺產之應繼分為各6分之1。
  (二)然被繼承人陳保矯於94年10月22日過世前約2 星期，即已於
    加護病房急救，陳保矯顯無意思表示之能力，詎料被告戊○○竟於94年10月19日、同年月20日，分別將如附表一所示「
    存款0023」之台幣活存143088元、「存款0026」之美金定存
    202513.96 元及「存款0027」之美金定存252863.51 元三筆
    存款（其中，0026及0027二筆美金定存合計為455377 .47
    美元，被告戊○○於94年10月19日及20日換成美金旅行支票
    金額合計為455700美元），合計提領金額為30,063,4 65 元
    ，因部分金額匯入被告戊○○及丁○○○銀行帳戶內，故此
    部分為其二人無法律上原因而受有利益。（見本院卷(二)183
    、184 頁及第214 頁）
  (三)被告戊○○在繼承開始前已因營業，受有被繼承人陳保矯生
    前如附表二不動產之贈與，受贈價額計為00000000元，依民
    法第1173條規定，該受贈價額自應計入被繼承人陳保矯之應
    繼財產。而系爭被繼承人遺有之坐落於澎湖縣湖西鄉○○段
    1171號土地部分，則尚未辦理繼承登記。
  (四)就被告所辯下列均不得列入遺產債務範圍，理由如下：(1)就
    92年間至94年間納稅支出00000000元（或0000000 元）部分
    ，係陳保矯生前所已支付，並非被告戊○○所支付，自不得
    計入。(2)95年至97年房屋稅、地價稅167758元部分，有關不
    動產已屬被告戊○○所有，故相關稅金支出，應由其自行負
    擔。(3)95年至97年間牌照稅、燃料稅及汽車保險費83034 元
    部分，該汽車已屬被告戊○○所有，故相關稅金支出，應由
    其自行負擔，而不得計入遺產債務範圍。(4)醫療費（有收據
    及無收據）0000000 元，早已被繼承人生前之財產支付。(5)
    後事支出0000000 元部分，戊○○從未曾與原告商量，而是
    以被繼承人財產所支付，且此部分並非戊○○所代墊。(6)支
    出0000000 元部分，為95年11月15日至97年9 月18日之晚餐
    費用，乃被繼承人陳保矯死亡後的支出。(7)風水維護基金20
    0 萬元，亦非屬遺產債務範圍。（見本院卷(二)第135 頁至第
    137 頁、98年5 月13日爭點整理狀）
  (五)就原告前準備(二)狀第3 頁第三點所言：「原告甲○○向被繼
    承人陳保矯借支者，並非911 萬元，而是875 萬元，而陳保
    矯實際給原告甲○○之金額為0000000 元（計算式為000000
    0+0000000= 0000000 )，扣除應支付給甲○○之退休金378
    萬元，被繼承人陳保矯實際上只給甲○○0000000 元」，與
    事實有違誤之處，實際上乃訴外人林傳盛即原告配偶向被繼
    承人所借支者，特依民法第279 條第3 項規定撤銷前所自認
    。蓋林傳盛與被告戊○○在76年間合資購買山坡地，嗣於86
    年2 月24日持該地向彰化銀行抵押借款778 萬元，由戊○○
    為借款人，林傳盛為保證人；同日，戊○○自彰化銀行帳戶
    轉出760 萬元至林傳盛彰化銀行帳戶供林傳盛使用，而該筆
    借款之利息、本金則由林傳盛按月匯款至戊○○上開銀行帳
    戶支付，至94年5 月4 日，本金剩60 5萬元，而陳保矯為感
    謝林傳盛幫忙完善處理辰和公司跟德商拜耳公司之專利權訴
    訟，並考量林傳盛經濟困難，乃主動幫林傳盛清償605 萬元
    （加利息為0000000 元，卷(二)第219 頁）之貸款。另89年9
    月11日，林傳盛開立日期為89年12月10日，面額270 萬元支
    票，向陳保矯借款27 0萬元，陳保矯透過戊○○第一商業銀
    行帳戶匯270 萬元至林傳盛帳戶內。（卷(二)第191 頁至第19
    2 頁）
  (六)被繼承人陳保矯應繼遺產為27,655,136元：
    (1)被繼承人陳保矯死亡時，其名下財產如附表一所示，總額
      為31,012,911元，扣除配偶即被告丁○○○依民法第1030
      條之1 主張夫妻剩餘財產差額分配請求權之金額為13,383
      ,955 元 後，其所有財產價額17,628,956元。
    (2)附表二所示被告戊○○之不動產特種贈與價額10,026,180
      元，歸扣算入被繼承人陳保矯之應繼遺產，合計陳保矯之
      應繼遺產為27,655,136元。
    (3)由兩造各按應繼分6 分之1 比例分配，各取得4,609,19 0
      元（計算式為17,628,956+10,026,180)/6=4,609,190。
  (七)原告自得依民法第1164條規定，請求裁判分割遺產，以及依
    民法第179 條所規定不當得利返還請求權，聲明：(1)被繼承
    人陳保矯之如附表一、二所示應繼遺產，請准予裁判分割，
    由兩造各按應繼分6 分之1 比例分配。(2)被告應連帶給付原
    告4,609,190 元，並自起訴狀繕本送達翌日起至清償之日止
    ，按年息百分之5 計算之利息；(3)另被告等應就被繼承人陳
    保矯所遺公同共有坐落澎湖縣湖西鄉○○段1171號土地共同
    辦理繼承登記。(4)訴訟費用由被告連帶負擔；(5)原告願供擔
    保，請准宣告假執行。（以上本院卷(一)第265 頁、卷(二)第19
    2 頁）
二、被告戊○○、丁○○○、己○○及乙○○辯稱：
  (一)原告前後二次變更追加訴之聲明，顯非僅擴張訴之聲明，而
    其基礎事實是否同一，已非無疑，致有礙被告之防禦及訴訟
    之終結，昭然若揭，自與法未符，應予駁回訴之變更追加，
    。又系爭個個遺產依法既不得以之為請求分割對像，則其以
    遺產全部為公同共有關係存續中，各公同共有人不得請求分
    割，不生就某一遺產應返還全體繼承人公同共有問題。而系
    爭澎湖縣湖西鄉○○段1171號土地，登記為被繼承人陳保矯
    而共有，未為繼承登記前，不得分割（處分）該遺產，則依
    法其他存款、債權、投資之公同共有為一體遺產，自亦不能
    為分割請求，原告之訴全部均應予駁回。
  (二)何況原告恝置被繼承人陳保矯喪事開支等不理，洵洵單以遺
    產為主張，且豈有分割土地，逕請求價金之理。更何況戊○○縱有在父親陳保矯生前代領或轉帳款項亦係奉父命指示辦
    理，況有母親丁○○○偕同去銀行監督執行。又陳保矯之遺
    產全部以國稅局核定為準，並無被他人盜領或侵佔可言。原
    告主張伊有退休金若干元可抵充借貸，然既未依法向辰和公
    司辦理退休，與分割遺產有何干連？原告自認伊確曾有向被
    繼承人借貸及被繼承人且曾代向銀行清償貸款部分，當應依
    法併入遺產計算及抵扣。
  (三)附表二所示不動產，俱非遺產，亦無適用民法第1173條歸扣
    可言，觀其筆錄內容全部，不外係指被繼承人陳保矯因覺伊
    年紀已大，而辦理過戶登記不動產予被告，已難逕謂自承。
    縱認係因營業而受贈，被繼承人殊無為預撥日後遺產之本意
    可言。顯為使被告特受利益之意思而贈與，遑論超逾返還公
    同共有物問題。
  (四)有關納稅支出4,352,230 元，辦理被繼承人陳保矯後事支出
    4,39 9,284元，其明細暨相關殯葬、醫療等費用憑證。另加
    預期開銷風水維護基金200 萬元（被繼承人墳墓佔地約80坪
    ，平日要雇工看守及維護），合為6,399,024 元，己○○為
    被告胞兄，罹患精神分裂異常病症支出2, 807,229元終身不
    癒，日常各項開銷皆由被告支應，均有明細暨單據憑證。
  (五)原告及被告乙○○、丙○○三名女兒（含原告）受贈被繼承
    人陳保矯金額部分，原告甲○○部分查計為5,333,333 （美
    金50萬元以匯率32：1 計算）加計借支2,70萬元，及借支35
    萬元，以及幫忙償還彰化銀行借款606 萬元，即總計14,444
    , 333 元，當應併入全部遺產計算之。
  (六)且其餘繼承人含原告對被繼承人負有債務911 萬元，依民法
    第1172條應由其應繼分內扣還。縱如原告陳明（自認）所謂
    僅借支875 萬元，並扣除其退休金378 萬元，即猶有4,979,
    980 元，仍逾原告請求00000000元，自不得再受分配。詎原
    告恝置不論，徒以泛稱不得計入遺產債務範圍，顯然不知所
    云，且亦與判決結果不生影響。原告既然已自認被繼承人陳
    保矯實際上只給原告0000000 元，按依民訴法第279 條規定
    ，依法不生自認違誤而更正可言，原告翻異前詞更正所云並
    非伊所借支，乃係伊配偶云云，所提出之證據，並不能證明
    確與事實不符，亦與撤銷自認有間。再被告依民法第1172條
    規定抗辯應由原告之應繼分內扣還，既已逾原告請求4609,
    190 元，即依據原告自認被繼承人祇給伊0000000 元，已逾
    越本件原告請求之金額甚明。
  (七)爰聲明：原告之訴駁回，訴訟費用由原告負擔，如受不利判
    決，願供擔保，請准免為假執行。
三、被告丙○○經本院合法通知未到場，亦未提出書狀作何聲明
    或陳述。
、兩造不爭執之事項：
  (一)被繼承人陳保矯於94年10月22日過世時，以附表一所示國稅
    局核定價額即00000000元，為被繼承人陳保矯之遺產。（卷
    (二)第140頁、第182頁、第183頁）
  (二)被告提領被繼承人陳保矯如附表一之存款「0023」、「0026
    」、「0027」款項新台幣活存143088元、美金定存202513.
     96 元，252863.51 元三筆存款（後二者業已於94年10月19
    日及20日轉換成美金旅行支票金額合計為455700美元）。（
    卷(二)第183頁、第184頁）
  (三)國稅局遺產稅繳款981494元及會計師代辦費用7 萬元列為被
    繼承人陳保矯之遺產債務。（卷(二)第183頁）
  (四)被告丁○○○得依照民法第1030之1 主張夫妻剩餘財產分配
    金額，以國稅局核定金額即00000000元為準。（卷(二)第183頁
    ）
  (五)被繼承人陳保矯生前如附表二不動產之贈與被告戊○○，受
    贈價額共計為00000000元。（卷(二)第141頁）
肆、茲兩造間爭議者，係被繼承人陳保矯之遺產範圍為何，亦即
    下列：
  (一)原告請求被告應就被繼承人陳保矯所遺之坐落於澎湖縣湖西
    鄉○○段1171號土地辦理公同共有繼承登記，是否有理由？
  (二)被繼承人陳保矯生前名下附表二不動產之贈與，受贈價額共
    計為00000000元，該受贈價額自應計入應繼財產？
  (三)被告抗辯92年間至94年間納稅支出0000000 元95年至97
    年間房屋稅、地價稅計167758元95年至97年間牌照稅、燃
    料稅、汽車保險費計83034 元醫療費（有收據及無收據）
    0000000 元後事支出0000000 元95年11月15日至97年9
    月18日之晚餐費用風水維護基金200 萬元部分，是否屬遺
    產債務或繼承費用而先得自遺產中扣除？
  (四)原告主張被繼承人陳保矯係借予其配偶林傳盛計0000000 元
    0000000 元及270 萬元），是否有據？抑或原所自認係由被
    繼承人陳保矯所借予原告之款項，被告抗辯應依民法第1172
    條主張扣抵之？二者何為有理由？
  (五)原告依民法第179 條不當得利法律關係請求被告戊○○、丁○○○給付4,609,190元，是否有理由？
    茲分項說明如下：
  (一)原告請求被告應就被繼承人陳保矯所遺之坐落於澎湖縣湖西
    鄉○○段1171號土地辦理公同共有繼承登記，是否有理由？
    (1)按依民法第1151條規定：繼承人有數人時，在分割遺產前
      ，各繼承人對於遺產全部為公同共有。至於土地之繼承登
      記，依照土地法第73條規定，得由任何繼承人為全體繼承
      人聲請之，原毋庸為裁判上之請求。（最高法院69年台上
      字第1166號判例要旨參照）；次按繼承人為二人以上，部
      分繼承人因故不能會同其他繼承人共同申請繼承登記時，
      得由其中一人或數人為全體繼承人之利益，就被繼承人之
      土地，申請為公同共有之登記，土地登記規則120 條第1
      項定有明文。繼承人就系爭房地辦理繼承登記，依上述規
      定，本得單獨為之，無須他繼承人之協同，故繼承人請求
      他繼承人協同辦理繼承登記一節，難認有保護之必要（最
      高法院85年度台上字第1873號判決參照）。
    (2)是以，被繼承人陳保矯遺有如附表一所示坐落於澎湖縣湖
      西鄉○○段1171號土地，雖尚未辦理公同共有繼承登記，
      為兩造所不爭執，然原告既為陳保矯之繼承人，依上述規
      定，得單獨就前揭土地辦理繼承登記，無須被告等人協同
      ，則原告此部分請求無保護之必要，不應准許。
  (二)次查，被繼承人陳保矯生前如附表二不動產之贈與，受贈價
    額共計為00000000元，該受贈價額自應計入應繼財產？
    (1)按繼承人中有在繼承開始前因結婚、分居或營業，已從被
      繼承人受有財產之贈與者，應將該贈與價額加入繼承開始
      時被繼承人所有之財產中，為應繼遺產。但被繼承人於贈
      與時有反對之意思表示者，不在此限。前項贈與價額，應
      於遺產分割時，由該繼承人之應繼分中扣除，民法第1173
      條定有明文。
    (2)查，被告戊○○自承：1828號建物及763 及763 之1 號土
      地（即附表二所示不喘）係廠房及坐落之土地，原本是登
      記伊父親陳保矯的名下，廠房在登記給伊之前，是伊父親
      在營業，之後他覺得年紀大了，就偕同伊到代書那裡辦理
      過戶登記，並將營業負責人登記為伊等語（卷(一)第52頁、
      97年4 月23日言詞辯論筆錄），足堪認為被告因營業自被
      繼承人陳保矯受有該財產之贈與，依前開規定，應將該贈
      與價額加入繼承開始時陳保矯所有之財產中，為應繼遺產
      。是以，就該被告戊○○因營業受有贈與價額為00000000
      元，應列入本件被繼承人陳保矯之應繼財產中計算。
  (三)被告抗辯92年間至94年間納稅支出0000000 元95年至97
    年間房屋稅、地價稅計167758元95年至97年間牌照稅、燃
    料稅、汽車保險費計83034 元醫療費（有收據及無收據）
    0000000 元後事支出0000000 元95年11月15日至97 年9
    月18日之晚餐費用風水維護基金200 萬元部分，是否屬遺
    產債務或繼承費用而先得自遺產中扣除？
    (1)按繼承人自繼承開始時，除本法另有規定外，承受被繼承
      人財產上之一切權利、義務；關於遺產管理、分割及執行
      遺囑之費用，由遺產中支付之；繼承人有數人時，在分割
      遺產前，各繼承人對於遺產全部為公同共有，為民法第11
      48條、第1150條及第1151條定有明文。然參以該條規定，
      得由遺產中支付之繼承費用，限於遺產管理、分割及執行
      遺囑之費用，喪葬費用則不在其列，再者，參以遺產及贈
      與稅法第17條第1 項第10款雖規定被繼承人之喪葬費用，
      應自遺產總額中優先扣除，而免徵遺產稅，然此條所規範
      者係稅法上應納稅捐之範疇，其所以規定喪葬費用得自遺
      產中扣除，實含有予繼承人稅捐優惠之寓意，自無法據以
      解為代墊支出喪葬費用之繼承人得主張自遺產中先行扣還
      其所代墊之喪葬費用，合先敘明。
    (2)前揭，自被告戊○○所提出之明細及收據以觀（卷
      (一)第134 頁至第152 頁），其中有為本件遺產稅繳款證明
      ，業已為兩造所不爭執而列為本件遺產債務範圍，其中亦
      有為被繼承人生前贈與被告戊○○之不動產所產生之稅捐
      ，另關於汽車所生之稅捐，應係被繼承人陳保矯死亡後
      所發生之債務，猶非被繼承人陳保矯所遺債務。前揭費
      用，均發生於被繼承人陳保矯死亡前，而被告戊○○與其
      為父子關係且同居一處，自不得僅憑其有相關單據，於未
      有其他確切事證，即遽認戊○○有代被繼承人繳納情事，
      何況戊○○尚且自承提領前揭(二)款項作為生活、殯葬費
      之用等語（見97年4 月23日言詞辯論筆錄），故此部分自
      不得列入遺產債務或繼承費用。就殯葬費用部分，揆諸
      前揭說明，喪葬費用既非為繼承費用之一部，自無從被繼
      承人遺產中先行扣還予繼承人之必要，故有關兩造就喪葬
      費用額主張之審酌即無必要，併此敘明。至於係被繼
      承人死亡後所發生者，猶非被繼承人所遺債務，更非繼承
      費用甚明，自不得予以扣抵。
  (四)原告主張被繼承人陳保矯係借予其配偶林傳盛計0000000 元
    0000000 元及270 萬元），是否有據？抑或原所自認係由被
    繼承人陳保矯所借予原告之款項，被告抗辯應依民法第1172
    條主張扣抵之？二者何為有理由？
    (1)按當事人主張之事實，經他造於準備書狀內或言詞辯論時
      或在受命法官、受託法官前自認者，無庸舉證；自認之撤
      銷，除別有規定外，以自認人能證明與事實不符，始得為
      之，民事訴訟法第279條第1、3項定有明文。
    (2)查被告戊○○與林傳盛於86年2 月24日持山坡地向彰化銀
      行抵押借款778 萬元，戊○○為借款人，林傳盛為保證人
      ；同日，自戊○○彰化銀行新興分行存款帳戶（號碼為
      00000000 000000） 轉出760 萬元至林傳盛彰化銀行帳戶
      供林傳盛使用，而該筆本金、本金則由林傳盛按月匯款至
      戊○○彰化銀行帳戶支付，至94年5 月4 日，尚餘000000
      0 元（本金加利息），而由陳保矯代為清償等情，業據其
      提出該彰化銀行帳戶存摺明細在卷可稽（卷(二)第193 頁至
      第199 頁），另原告持發票日為89年12月10日之支票乙紙
      向被繼承人陳保矯借款27 0萬元，有該支票影本在卷足憑
      （見卷(二)第201 頁），為被告戊○○所不爭執，故均為原
      告之夫林傳盛應對被繼承人負擔之借款債務，原告自依民
      事訴訟法第279 條第3 項規定撤銷前所為之自認，洵屬有
      據，堪可認定。
  (五)原告依民法第179 條不當得利法律關係請求被告應連帶給付
    4,609, 190元，是否有理由？
    (1)按繼承人有數人時，在分割遺產前，各繼承人對於遺產全
      部為公同共有，為民法第1151條所明定。繼承人因繼承而
      取得之遺產，於受侵害時，其所生之損害賠償債權，乃公
      同共有債權。此損害賠償債權既為全體繼承人公同共有，
      則繼承人即公同共有人中一人或數人，請求就自己可分得
      之部分為給付，仍非法之所許（最高法院87台上字第2473
      判決要旨參照）。
    (2)查本件原告主張被告戊○○將被繼承人中遺產存款提領後
      花用，係無法律上原因而受有利益，然其所生之不當得利
      債權（原亦主張侵權行為損害賠償請求權，嗣後撤回，見
      98年7 月13日及7 月29日言詞辯論筆錄），既為全體繼承
      人公同共有，乃公同共有債權，依前述說明，原告自不得
      請求就自己可分得之部分為給付，故原告此部分主張自難
      謂可採。
  (六)至於被告辯稱以下：(1)「原告及被告乙○○、丙○○三名女
    兒受贈被繼承人陳保矯金額部分，原告部分計為5,333,333
    （美金50萬元以匯率32：1 計算）加計借支2,70萬元，及借
    支35萬元，以及幫忙償還彰化銀行借款606 萬元，即總計
    00000000元，當應併入全部遺產計算之」、以及「被繼承人
    先前曾贈與（美金50萬元）原告等三人之房屋土地（參閱合
    夥契約書影本乙份）等語（卷(一)第111 頁、第128 頁），被
    告並未主張此部分應依民法第1173條為特種贈與之範圍，故
    部分即無庸列入本件應繼財產，併此敘明。(2)「其餘繼承人
    （原告）對被繼承人負有債務911 萬元之應由其應繼分內扣
    還（民法第1172條）。與夫被告執之抗辯抵銷部分，核與是
    否遺產債務範圍無涉」等語（卷(一)102 頁、卷(二)第160 頁）
    ，以及「‧‧暨被告依父親生前交代，於處理完後事後，於
    一星期時間連絡三位姊姊回家中，在家中神明廳再給新台幣
    500 萬元」等語（卷(一)111 頁），然被告就此部分並未舉證
    以實其說，故該部分辯解，自難認可採。
  (七)綜上所述，本件陳保矯之遺產計有：
    1.陳保矯對訴外人林傳盛之0000000元債權。
    2.陳保矯如附表一所示之遺產價額，扣除被告丁○○○得依
      照民法第1030之1 主張夫妻剩餘財產分配金額00 000000
      元，以及扣除國稅局遺產稅繳款981494元及會計師代辦費
      用7 萬元，加上附表二所示應列入陳保矯應繼財產之金額
      00000000元，總計此部分遺產數額為00000000元（計算式
      ：00000000-00000000-000000-00000+00000000=00000000
      ）。
伍、按繼承人得隨時請求分割遺產，但法律另有規定或契約另有
    訂定者，不在此限，民法第1164條定有明文。兩造均係陳保
    矯之第一順位繼承人，且親等相同，丁○○○則為陳保矯之
    配偶，依民法第1144條第1 款之規定，兩造之每人應繼分各
    為6 分之1 ，而陳保矯之上開遺產並無法律規定或契約約定
    不得分割之情事，則原告請求分割，即屬有據。又本件陳保
    矯來之遺產範圍為：陳保矯對林傳盛之債權0000000 元，及
    兩造所不爭執如附表一所示之遺產價額，扣除被告丁○○○
    得依照民法第1030之1 主張夫妻剩餘財產分配金額00000000
    元，以及扣除國稅局遺產稅繳款981494元及會計師代辦費用
    7 萬元，加上附表二所示應列入陳保矯應繼財產之金額0000
    0000元，總計此部分遺產數額為00000000元（計算式：0000
    0000-00000000-000000-00000+00000000=00000000），而兩
    造之應繼分各為6 分之1 ，即應各分得0000000元（小數點以
    下捨去）。並各分得對林傳盛之債權0000000 元（計算式：
    0000000 /6 =0000000，小數點以下捨去）。
陸、綜上所述，從而，原告請求分割被繼承人陳保矯如附表三所
    示之遺產，為有理由，應予准許，並分割如附表四所示。然
    原告依不當得利請求權，請求被告連帶給付0000000 元，及
    自起訴狀繕本送達翌日起至清償日止，按年利率5%計算之利
    息，為無理由，則此部分原告請求被告給付部分既經本院判
    決駁回，則其假執行之聲請即失所依附，應併予駁回。
柒、原告係因兩造就被繼承人陳保矯之遺產無法達成分割協定，
    而提起本件訴訟，其於訴訟進行中所提出之分割方案，為其
    伸張及防衛權利所必要，且兩造亦因本件財產之分割而均蒙
    其利，依上開說明，本件訴訟費用應由兩造按應繼分比例負
    擔始為公平。
捌、至兩造其餘之攻擊或防禦方法，及未經援用之證據，經本院
    斟酌後，認為均不足以影響本判決之結果，自無逐一詳予論
    駁之必要，附此敘明。
玖、結論：原告之訴為一部有理由、一部無理由，依民事訴訟法
    第385 條第1 項前段、第80條之1 、第85條第1 項，判決如
    主文。
中    華    民    國    98    年    7     月    31    日
                  家事法庭法      官  郭慧珊
正本係照原本作成。
如不服本判決，應於送達後20日內，向本院提出上訴狀。
中    華    民    國    98    年    7     月    31    日
                          書  記  官  王少玲
附表一：兩造不爭執應計入被繼承人陳保矯遺產範圍
  ┌──┬───────────┬─────┐
  │財  │ 項目                 │核定金額  │
  │產  │                      │（新台幣）│
  │種  │                      │          │
  │類  │                      │          │
  │    │                      │          │
  │    │                      │          │
  ├──┼───────────┼─────┤
  │投資│高雄市第三信用合作社  │2058      │
  │0033│                      │          │
  │    │                      │          │
  ├──┼───────────┼─────┤
  │土地│澎湖縣湖西鄉○○段1065│48165     │
  │0001│地號                  │          │
  │    │                      │          │
  ├──┼───────────┼─────┤
  │土地│澎湖縣湖西鄉○○段1171│21596     │
  │0002│地號                  │          │
  ├──┼───────────┼─────┤
  │存款│高雄市農會活存        │7823      │
  │0016│000000000             │          │
  │    │                      │          │
  ├──┼───────────┼─────┤
  │存款│第一商業銀行三民分行活│0000000   │
  │0017│存00000000000         │          │
  ├──┼───────────┼─────┤
  │存款│高雄市第三信用合作社  │31135     │
  │0018│00000000000000        │          │
  ├──┼───────────┼─────┤
  │存款│台灣銀行楠梓分行活存  │45688     │
  │0019│000000000000          │          │
  ├──┼───────────┼─────┤
  │存款│合作金庫東高雄分行活存│3478      │
  │0020│000000000000          │          │
  │    │                      │          │
  ├──┼───────────┼─────┤
  │存款│彰化銀行七賢分行活存  │0000000   │
  │0022│                      │          │
  ├──┼───────────┼─────┤
  │存款│花旗銀行活存          │143088    │
  │0023│0000000000            │          │
  │    │                      │          │
  ├──┼───────────┼─────┤
  │存款│花旗銀行外幣活存美金  │ 192      │
  │0024│5.7元                 │          │
  │    │                      │          │
  ├──┼───────────┼─────┤
  │存款│花旗銀行外幣定歐元    │ 217      │
  │0025│5.38元                │          │
  │    │                      │          │
  ├──┼───────────┼─────┤
  │存款│花旗銀行外幣定存美金  │ 0000000  │
  │0026│202513.96             │          │
  ├──┼───────────┼─────┤
  │存款│花旗銀行外幣定存美金  │ 0000000  │
  │0027│252863.51             │          │
  ├──┼───────────┼─────┤
  │存款│第一商業銀行活存      │ 9382     │
  │0028│00000000000           │          │
  ├──┼───────────┼─────┤
  │存款│第一商業銀行外匯存款  │ 1106     │
  │0029│美元32.94             │          │
  ├──┼───────────┼─────┤
  │債權│應收利息--台灣銀行楠梓│ 113      │
  │0031│分行                  │          │
  │    │                      │          │
  ├──┼───────────┼─────┤
  │債權│應收利息--高雄市農會楠│ 14       │
  │0032│梓辦事處              │          │
  ├──┼───────────┼─────┤
  │投資│辰和企業有限公司      │877500    │
  │0009│                      │          │
  ├──┼───────────┼─────┤
  │    │  總計                │00000000  │
  └──┴───────────┴─────┘
附表二：
   被告戊○○所受民法第1173條規定之特種財產贈與
 ┌──────┬─────────────┬────────┐
 │ 財產種類   │   所在地或名稱           │核定金額        │
 │ （即國稅局 │                          │（新台幣）      │
 │ 通知書所載 │                          │                │
 │ 項目編號） │                          │                │
 ├──────┼─────────────┼────────┤
 │其他0011    │ 高雄市○○區○○段763-1號│0000000         │                           │
 ├──────┼─────────────┼────────┤
 │其他0012    │ 高雄市○○區○○段763-1號│0000000         │
 │            │                          │                │
 ├──────┼─────────────┼────────┤
 │其他0013    │ 高雄市○○區○○段763號  │0000000         │
 ├──────┼─────────────┼────────┤
 │其他0014    │ 高雄市○○區○○段1828號 │137900          │
 ├──────┼─────────────┼────────┤
 │其他0015    │ 高雄市○○區○○段1828號 │66200           │
 ├──────┼─────────────┼────────┤
 │            │                    合計  │10,026,180      │
 └──────┴─────────────┴────────┘
  附表三：
  被繼承人陳保矯之遺產：
    1.陳保矯對訴外人林傳盛之0000000元債權。
    2.陳保矯如附表一所示之遺產價額，扣除被告陳莊附表一所
      示之遺產價額，扣除被告丁○○○得依照民法第1030 之1
      主張夫妻剩餘財產分配金額00000000元，以及扣除國稅局
      遺產稅繳款981494元及會計師代辦費用7 萬元，加上附表
      二所示應列入陳保矯應繼財產之金額00000000元，總計此
      部分遺產數額為00000000元（計算式：00000000-0000000
      0-000000-00000+00000000=00000000）。
   附表四：分割方法
    1.陳保矯對訴外人林傳盛之0000000 元債權，由兩造各分得
      0000000 元債權。
    2.被繼承人陳保矯前揭遺產數額為00000000元，由兩造各分
      得0000000元。


司法院資訊處製作；財團法人民間司法改革基金會備份。
